---
title: "Projet de datavisualisation"
date: "`r format(Sys.time(), '%d %B, %Y')`"
output:
  pdf_document: default
  html_document: default
  word_document: default
  number_sections: true
---

```{r setup, include=FALSE}
knitr::opts_chunk$set(echo = TRUE)
options(width = 100, scipen = 999) 

library(readxl)
library(tidyr)
library(dplyr)
library(ggplot2)
library(corrplot)
# library(kableExtra)
# library(plotly)
# library(gridExtra)
# library(DT)
```

# Projet de datavisualisation

## Imporatation de jeu de données

```{r}
data <- read_excel("atmo_polluants_Périgueux.xlsx", sheet = 2)
head(data)
```

## Introduction

### Description des données

```{r}
nLigne <- nrow(data)
print(nLigne)

pColonne <- ncol(data)
print(pColonne)
```

Le jeu de données contient 8 696 lignes (\~362 jours \* 24 heures) et 27 colonnes. Chaque ligne représente une heure de mesure pour une station de mesure. Chaque colonne représente une variable mesurée ou une information sur la mesure (date, pression, polluant, etc.).

La date est une unité statistique, les variables statistiques sont les autres colonnes.

```{r}
cat("Date début\n")
cat(format(data$date_debut[1], "%Y-%m-%d %H:%M:%S"), "\n")

cat("Date fin\n")
cat(format(data$date_debut[nLigne], "%Y-%m-%d %H:%M:%S"), "\n"
```

La période de mesure s'étend du 08/11/2023 de 00:00h au 07/11/2024 jusqu'à 00:00h.

```{r}
str(data)
```

Le jeu de données contient des variables de différents types : - numériques (double), - catégorielles (chr) et - des dates (date).

### Cleaning des données

On regarde d'abord si il y a des valeurs manquantes dans le jeu de données.

```{r}
data$PM2.5 == NA
```

On voit que la colonne 'PM2.5' contient beaucoup de valeurs manquantes (NA). Nous allons donc pas l'inclure dans notre analyse.

```{r}
data <- data %>% select(-PM2.5)
head(data)

# mettons à jour le pColonne
pColonne <- ncol(data)
```

### Choix des variables
```{r}
```

### Objectif de l'analyse

## Univariée

```{r}

```

## Bivariée


## Conclusion


